---
title: "cebrap.lab online  - Visualização de dados no R"
subtitle: "Introdução ao curso"
format: 
  revealjs:
    incremental: false   
    logo: "https://cursos.cebrap.org.br/wp-content/uploads/2022/02/logo-nav.png"
    footer: "Slides por [Beatriz Milz](https://beatrizmilz.com), feitos com [Quarto](https://quarto.org/docs/presentations/revealjs/index.html). Códigos e materiais disponíveis no [GitHub](https://github.com/beatrizmilz/2023-08-cebrap-lab-viz). Licença de uso: [CC-BY-SA](https://beatrizmilz.com/license/)."
    theme: ["custom.scss"]
    slide-number: c/t
    show-slide-number: all
    hash-type: number
editor: visual
lang: pt
author: "Beatriz Milz"
date: 'Agosto de 2023'
---

## Ministrante

-   [Beatriz Milz](https://beatrizmilz.com/about/)

-   Doutoranda em Ciência Ambiental (PROCAM/IEE/USP) na Universidade de São Paulo.

- Professora de programação em R:

   - [Curso-R](https://curso-r.com/)
   
   - [cebrap.lab](https://cebrap.org.br/cebrap-lab/)
   
   - [Programa de verão IME-USP](https://www.ime.usp.br/~verao/)


-   Co-organizadora da R-Ladies São Paulo, uma comunidade que tem como objetivo promover a diversidade de gênero na comunidade da linguagem R.

-   Instrutora de tidyverse certificada pela RStudio/Posit.

## Informações gerais

-   **Data/horário:** 28 de agosto a 1 de setembro/2023;
    -   Segunda, Quarta e Sexta: aula ao vivo, online, das 19h00 às 22h00.
    -   Terça e quinta: haverão tarefas para casa, para praticar os conceitos.

## Pré-requisitos 


-   `R` e `RStudio` instalados no seu computador:

-   Links para instalação:

    -   [R](https://cran.r-project.org/bin/windows/base/)
    -   [RStudio](https://rstudio.com/products/rstudio/download/)
    
    
- Instalar pacotes:

```{r, eval=FALSE, echo = TRUE}
install.packages(c(
   "tidyverse",
   "sf",
   "geobr"
))
```



## Plano das aulas

-   Temas:

    -  Conceitos importantes

    -  Introdução à criação de gráficos com `ggplot2`

    -  Exportando os gráficos para publicação
    
    - Introdução à criação de mapas com `ggplot2`, `sf` e `geobr`
    


## Quais dados vamos usar?

Dados disponibilizados no pacote [abjData](https://abjur.github.io/abjData/).

-   `pnud_min`: Um conjunto de dados, que contém informações disponibilizadas pelo Programa das Nações Unidas para o Desenvolvimento (PNUD). Os indicadores foram extraídos dos Censos Demográficos de 1991, 2000 e 2010. As informações estão organizadas a nível de municípios. Fonte: [Site do PNUD](https://www.br.undp.org/content/brazil/pt/home/idh0/atlas-do-desenvolvimento-humano/atlas-dos-municipios.html).

## Quais dados vamos usar?

```{r}
library(tidyverse)
dados_pnud <- read_csv2("../dados/base_pnud_min.csv")
glimpse(dados_pnud)
```

## Vamos começar? {.middle .center}
